臺灣高等法院臺中分院刑事判決　　　　　　　　民國九十三年度上易字第八五二號
　　上　訴　人
　　即　被　告　乙○○
右上訴人因詐欺案件，不服臺灣臺中地方法院中華民國九十三年六月二十五日第一審
判決（民國九十二年度易字第二五七○號，起訴案號：臺灣臺中地方法院檢察署民國
九十一年度偵字第二○六三四號、九十二年度偵字第一四○三號），提起上訴，本院
判決如左：
    主  文
上訴駁回。
    事  實
一、梁永輝（逃匿，原審法院通緝中）、乙○○二人共同基於意圖為自己不法所有之
    概括犯意聯絡，於民國（下同）九十一年一月初某日，至址設臺中縣東勢鎮○○
    路五六四之五號「五葉肥料股份有限公司」（下稱五葉公司），向該公司經理丙
    ○○佯稱：其等在屏東縣屏東市○○路九號三樓之二開設「永昇農業資材行」，
    從事農業資材之銷售業務。並自九十一年一月十一日至同年二月二十五日止，每
    次以新臺幣（下同）十餘萬元，並以小額訂貨，並如期給付貨款之方式，取信於
    五葉公司，使五葉公司誤信乙○○、梁永輝等信用良好，且有資力支付貨款。然
    自九十一年二月二十六日起至同年四月十三日止，乙○○、梁永輝二人分別於電
    話中多次向五葉公司詐稱：臺中縣和平鄉梨山村果園正值採收期，肥料需貨量大
    增，要求五葉公司先行出貨，月底再結帳付款等語，向五葉公司大量訂購肥料，
    致五葉公司陷於錯誤，於附表所示之日期，給付如附表所示價值之肥料，共計一
    百十九萬五千三百九十五元。梁永輝、乙○○再委由真實姓名、年籍均不詳之貨
    運司機至五葉公司載運該等肥料前往臺中縣和平鄉梨山村之某處工寮後，將該等
    肥料轉手賣予他人牟利。嗣因乙○○、梁永輝二人均未與五葉公司結算前開貨款
    ，且經五葉公司屢向其等催討，均未獲置理，始知受騙。
二、案經五葉公司訴由臺灣臺中地方法院檢察署檢察官偵查起訴。
    理  由
一、訊據上訴人即被告乙○○固坦承：曾於上揭時、地，經營「永昇農業資材行」，
    並擔任名義上之負責人，且於前開時、地，向告訴人五葉公司購買如附表所示價
    值共一百十九萬五千三百九十五元之肥料，而迄今仍未支付該等貨款之事實坦承
    不諱，惟矢口否認有何詐欺之犯行，辯稱：該農業資材行只是以伊名義登記，實
    際上之經營者是梁永輝，如果是伊負責叫的肥料，伊均有支付貨款，伊只是借支
    票給梁永輝付款，並未詐騙告訴人公司等語。
二、惟查：
（一）被告乙○○與逃匿通緝中被告梁永輝所經營之「永昇農業資材行」，於前開時
      、地，向告訴人五葉公司購買前揭肥料，然迄今仍未支付該等肥料貨款之事實
      ，業據告訴人代理人丙○○於警詢、檢察官偵查及原審法院審理時指述明確，
      且為被告所承認，並有告訴人公司客戶交易明細表、收款日應收帳款明細、銷
      貨憑單、出貨單等在卷足憑。
（二）被告雖以前揭言詞置辯，惟查：告訴代理人丙○○於檢察官偵查中指稱：被告
      與梁永輝於九十一年一月間開始與公司交易往來，每次都是二個人一起來，有
      時支付現金，有時以被告的支票支付貨款，起初都是十多萬元的小額交易，被
      告的支票也有兌現，直到三月起，在四十天內就訂了一百多萬元的肥料，因為
      開始時他們的信用正常，且後來訂貨時是果需要肥料量最大的時候，公司沒有
      懷疑就出貨，但沒有拿到任何支票，被告等就避不見面。被告二人訂貨時，起
      初是二個人一起來，後來被告、梁永輝會分別以電話訂貨（見偵查卷第二三頁
      、第二四頁）等語，於原審法院審理時結證稱：訂貨的事情，我是與梁永輝聯
      絡，但請款都是向被告聯絡。被告與梁永輝均曾打電話來訂貨（見原審法院九
      十三年五月二十八日審理筆錄）等語明確；被告於原審法院審理時亦坦承：確
      曾與梁永輝一同前往告訴人公司訂貨（見原審法院九十二年十一月二十一日訊
      問筆錄）等語，再被告為該農業資材行之負責人，且曾於九十一年一月間、二
      月間，向告訴人公司訂購十六萬七千八百七十五元、十四萬五千五百元之肥料
      ，就該等肥料貨款，係以被告所有之聯信商業銀行之支票支付屬實，此為被告
      所承認，且有卷附之被告所呈之支票票根、告訴人所呈之客戶交易明細、聯信
      商業銀行屏東分行九十三年四月十六日（九三）聯信銀屏字第一二七號函所附
      具之交易資料相關兌現明細在卷可憑。則被告所辯：伊僅是該資材行掛名負責
      人，僅將支票借予梁永輝使用云云，實難採信。
（三）又被告與梁永輝二人先於九十一年一月間、二月間，僅向告訴人公司訂購十六
      萬七千八百七十五元、十四萬五千五百元之肥料，該等貨款均有如期支付，以
      取信告訴人公司。自九十一年二月二十六日起至同年四月十三日止，於短短四
      十餘日內，即訂貨十二批，貨款總額高達一百十九萬五千三百九十五元，均未
      支付貨款，然業將該等肥料出售牟利，經告訴人向被告等屢次催討貨款，未獲
      被告等置理，且自九十一年五、六月後，告訴人公司即無法聯絡被告等情，此
      為被告所不否認，則被告等顯有意圖為自己不法所有之犯意甚明。是被告上開
      所辯，係屬嗣後推諉之詞，實無足採認。本件事證明確，被告犯行洵堪認定，
      應予依法論科。
二、核被告乙○○所為，係犯刑法第三百三十九條第一項之詐欺取財罪。被告乙○○
    與梁永輝二人間，就上開詐欺犯行有犯意聯絡，行為分擔，均為共同正犯。又其
    等所為數次詐欺犯行，時間緊接，所犯罪名相同，顯係基於概括犯意反覆為之，
    為連續犯，應依刑法第五十六條之規定以一罪論，並加重其刑。原審法院審酌被
    告身為永昇農業資材行負責人，未能誠信經營，明知其等財務狀況不佳，無力支
    付龐大之貨款，竟以不實之方法向告訴人詐得價值高達一百十九萬五千三百九十
    五元之肥料使用，不僅未給付貨款，更將肥料轉賣牟利，被告所為實屬可責，且
    案發迄今，仍未與告訴人成立和解，惟被告並無前科紀錄，有臺灣高等法院被告
    全國前案紀錄表乙份在卷可憑，素行尚佳，及其等犯罪之目的、手段，犯罪所生
    之危害、犯罪之所得，及被告犯罪後，仍飾詞卸責，顯無悔意等一切情狀，適用
    刑事訴訟法第二百九十九條第一項前段，刑法第二十八條，第五十六條，第三百
    三十九條第一項，第四十一條第一項前段，罰金罰鍰提高標準條例第一條前段，
    第二條之規定，判決被告共同連續意圖為自己不法之所有以詐術使人將本人之物
    交付罪，量處有期徒刑陸月，並諭知如易科罰金，以佰元折算壹日。經核原審
    判決認事用法，均無不合，量刑亦屬妥適。被告上訴意旨仍執前揭辯解飾詞否認
    犯罪，經核亦為無理由，應予駁回。
三、據上論結：應依刑事訴訟法第三百六十八條，判決如主文。
本案經檢察官甲○○到庭執行職務。
中     華     民     國     九十三     年      八      月    三十一     日
                                   臺灣高等法院臺中分院刑事第一庭
                                   　　　審判長法  官　陳　紀　綱
                                   　　　　　　法　官  黃  日  隆
                                   　　　　　　法　官  方  艤  駐
右正本證明與原本無異。
不得上訴。
                                               書記官　江　玉　萍
中     華     民     國     九十三     年      九      月      二       日
附錄本案論罪科刑法條：
刑法第三百三十九條第一項
意圖為自己或第三人不法之所有，以詐術使人將本人或第三人之物交付者，處五年以
下有期徒刑、拘役或科或併科一千元以下罰金。
【附表】
┌───┬────────────┬──────────────────┐
│編號  │出貨日期                │貨款金額                            │
├───┼────────────┼──────────────────┤
│一    │九十一年二月二十六日    │十一萬一千五百元                    │
├───┼────────────┼──────────────────┤
│二    │九十一年三月十二日      │十二萬二千元                        │
├───┼────────────┼──────────────────┤
│三    │九十一年三月十四日      │九萬一千元                          │
├───┼────────────┼──────────────────┤
│四    │九十一年三月十六日      │九萬一千元                          │
├───┼────────────┼──────────────────┤
│五    │九十一年三月十七日      │九萬一千元                          │
├───┼────────────┼──────────────────┤
│六    │九十一年三月十九日      │九萬一千元                          │
├───┼────────────┼──────────────────┤
│七    │九十一年三月二十日      │九萬五千九百六十五元                │
├───┼────────────┼──────────────────┤
│八    │九十一年三月二十二日    │十萬零四千元     │
├───┼────────────┼──────────────────┤
│九    │九十一年三月二十八日    │十萬八千九百三十元                  │
├───┼────────────┼──────────────────┤
│十    │九十一年四月四日        │三萬三千元                          │
├───┼────────────┼──────────────────┤
│十一  │九十一年四月九日        │十二萬八千元                        │
├───┼────────────┼──────────────────┤
│十二  │九十一年四月十三日      │十二萬八千元                        │
└───┴────────────┴──────────────────┘
                                   共計：一百十九萬五千三百九十五元
                                                              　　　　Ｆ
